【裁判字號】    97,抗,381
【裁判日期】    970828
【裁判案由】    假扣押
【裁判全文】
臺灣高等法院臺中分院民事裁定  97年度抗字第381號
抗告人  甲○○
相對人  乙○○
抗告人因與相對人乙○○間假扣押事件，對於中華民國97年7月
21日臺灣臺中地方法院97年度裁全字第4883號所為裁定提起抗告
，本院裁定如下：
      主  文
原裁定廢棄，發回臺灣臺中地方法院。
      理  由
一、本件抗告意旨略以：
（一）依據民事訴訟法第522條第1項所揭：「債權人就金錢請求
      或得易為金錢之請求，欲保全強制執行者，得聲請假扣押
      」，以及民事訴訟法第526條第2項：「前項釋明如有不足
      ，而債權人陳明願供擔保或法院認為適當者，法院得定相
      當之擔保，命供擔保後為假扣押」，足證，債權人雖未能
      釋明或釋明不足，但已陳明願供擔保，請求准予假扣押，
      姑不論其理由為何，均為實體法院所應審究之問題，非程
      序法院可得輕易駁回之事項；復且，如有不當，也因供擔
      保足以彌補相對人所致生之損害，今程序法院以抗告人無
      保全之必要，輕易駁回，顯為不當。
（二）復且，原裁定指稱債權人已具執行名義，並已實現強制執
      行，更無保全之必要，顯為一大誤解；本案債權雖曾以陳
      美足為權利人，提出本票裁定准予強制執行，但執行過程
      中，相對人以票據法之法律關係，以逾三年之請求權時效
      消滅之理由，而拒絕給付，並遭致民事判決而確定（97年
      度中簡字第387號），因此撤銷該強制執行程序，但抗告
      人以借貸關係為請求，此乃請求權之新法律關係，並未重
      複，要無不准之理，並進而請求供擔保准就相對人之財產
      予假扣押，實無不准之理由，求原裁定廢棄，相對人積欠
      抗告人新台幣23萬元之債務，抗告人請求就是項金錢請求
      為保全強制執行者，應准予假扣押等語。
二、原裁定意旨略以：
    倘債權人已得實現其債權，自無再予保全之必要，是債權已
    得有執行名義，現已得為強制執行者，即不得更為假扣押之
    聲請。依聲請人即抗告人甲○○聲請假扣押，其提出之本票
    影本，該受款人為陳美足，而陳美足就該本票則已聲請本票
    裁定強制執行並經臺灣臺中地方法院93年度票字第19704號
    裁定准予強制執行在案，亦即聲請人已得依法聲請強制執行
    ，殊無再聲請假扣押保全強制執行之必要。另除該本票外並
    無其他能供法院即時調查之證據以釋明其對相對人有債權存
    在，故假扣押之聲請即屬不應准許。
三、經查：抗告人雖有本票裁定之執行名義，而可聲請強制執行
    ，但於執行過程中，相對人依票據法之法律關係，以該本票
    發票日為93年5月1日，到期日93年6月1日，則該本票之三年
    時效業已於96年12月11日屆滿，基於本票票款請求權已逾三
    年之請求時效之理由而拒絕給付，自不得再據上開執行名義
    請求給付票款，又基於該民事確定判決言詞辯論時，抗告人
    表示同意對造乙○○之主張而認諾等情，臺灣臺中地方法院
    乃認定給付票款強制執行事件之強制執行程序應予撤銷，有
    該97年度中簡字第387號民事確定判決在卷可佐。該民事判
    決既已確定，則本票裁定強制執行程序業已撤銷，故目前抗
    告人已無執行名義得聲請強制執行，原裁定認抗告人有執行
    名義已得實現其債權，無再予保全之必要，即有未恰，是以
    ，原審法院予以駁回抗告人假扣押之聲請，即有未合。抗告
    意旨指摘原裁定不當，求予廢棄，自有理由，爰將原裁定廢
    棄，由原法院更為處理。
四、據上論結，本件抗告為有理由，依民事訴訟法第492條、第
    95條、第78條，裁定如主文。
中    華    民    國    97    年    8     月    28    日
                  民事第二庭    審判長法  官  邱森樟
                                      法  官  謝說容
                                      法  官  蔡秉宸
以上正本係照原本作成。
不得再抗告。
                                      書記官  洪麗華
中    華    民    國    97    年    8     月    28    日
                                                      Ｍ


司法院資訊處製作；財團法人民間司法改革基金會備份。
